臺灣宜蘭地方法院刑事判決　　　　　　　　94年度易字第88號
　　公　訴　人　臺灣宜蘭地方法院檢察署檢察官
　　被　　　告　戊○○
　　選任辯護人　乙○○律師
上列被告因贓物案件，經檢察官提起公訴（九十三年度偵字第八
八六號），本院判決如下：
    主  文
戊○○收受贓物，累犯，處有期徒刑陸月。如易科罰金，以佰
元折算壹日。
    事  實
一、戊○○（原名謝遠郎）係址設宜蘭縣羅東鎮○○路七十號「
    日聖修車廠」之負責人，曾於民國八十八年間因犯過失傷害
    案件，經本院判處有期徒刑二月，同年五月十八日易科罰金
    執行完畢。
二、緣八十八年五月五日，陳麗琴因駕駛車牌號碼Ｌ二─一三二
    七號墨綠色之福特牌自用小客車（車身號碼Ｖ000000
    0Ｅ，引擎號碼Ｖ0000000Ｅ，下稱Ａ車）肇事導致
    Ａ車幾近全毀，修理費用估算約計新臺幣（下同）二十餘萬
    元，故代陳麗琴處理Ａ車之兄、嫂陳進明及紀蓉考量耗費過
    高不符經濟效益而不願修復，經商議後以七萬元之價格將Ａ
    車售予戊○○，並交付Ａ車之行車執照與印章等物，協助戊○○日後出售Ａ車時便利辦理過戶手續。詎戊○○明知年籍
    姓名不詳之成年人所交付之車牌號碼ＩＡ─０七九五號墨綠
    色福特牌自用小客車（車身號碼Ｓ0000000Ｚ，引擎
    號碼Ｓ0000000Ｚ，車主余玉綢，使用人楊煌，八
    十八年九月二十八日晚間在宜蘭縣宜蘭市森林開發處前遭竊
    ，下稱Ｂ車）乃來路不明之贓物，竟仍予收受，並將Ａ車之
    引擎套裝在已遭不詳之人將Ｂ車車身號碼變造為Ａ車車身號
    碼之Ｂ車車體上，而將Ａ、Ｂ二車拼裝成外觀上均為Ａ車引
    擎號碼及車身號碼之墨綠色福特牌自用小客車（下稱Ｃ車）
    ，再於八十八年十月二十日將Ｃ車以二十三萬元之價格售予
    不知情之甲○○，並應甲○○之要求，代向交通部公路總局
    臺北區監理所宜蘭監理站（下稱宜蘭監理站）辦妥Ｃ車換發
    車牌號碼為Ｔ九─五八六０號。九十年十一月三十日甲○○
    因追求流行時尚而將Ｃ車改漆為銀色後，於九十一年四月間
    因欲向「盛昌車行」購買二手車，遂與其同事丁○○約定以
    二十萬元之價格出售Ｃ車，並皆委由「盛昌車行」之張瑞烈
    辦理過戶手續。嗣因丁○○於購入Ｃ車後，持向日盛國際商
    業銀行（下稱日盛銀行）辦理動產擔保抵押所貸之款項未按
    期繳款，日盛銀行遂將該筆債權讓與東洋租賃股份有限公司
    （下稱東洋公司）後，由東洋公司將Ｃ車委任行將有限公司
    之保管場代為保管，然於九十一年七月二十二日，經保管場
    人員丙○○察覺Ｃ車之車身號碼係經變造，遂報警以電解方
    式還原Ｃ車之原車身號碼後，循線查悉上情。
二、案經臺北縣政府警察局海山分局報告臺灣宜蘭地方法院檢察
    署檢察官偵查起訴。
    理  由
一、訊據被告戊○○自警詢至偵審中，均矢口否認有何收受贓物
    之犯行，並辯稱：Ｃ車並非其拼裝Ａ、Ｂ二車而完成，且其
    早於八十八年十月二十日即將向陳麗琴購入之Ａ車售予甲○○，事隔三年後查獲拼裝之Ｃ車上有Ａ車引擎號碼與遭變造
    車身號碼之Ｂ車車身，甚有可能係甲○○抑或丁○○予以拼
    裝完成；況甲○○於購入Ａ車後，曾進行車體改色，是若車
    身號碼已遭變造，於辦理改色手續時，應即遭宜蘭監理站檢
    驗人員查悉，故本件要難純憑臆測即率予認Ｃ車係其拼裝完
    成等語。然查：
  (一)本件Ａ車於八十八年五月五日由陳麗琴駕駛肇事後，因被告
    戊○○開價修復費用為二十餘萬元，故代陳麗琴處理Ａ車之
    兄、嫂陳進明及紀蓉均認修復費用過高並不符合經濟效用，
    遂以七萬元之價格售予被告之事實，業經被告坦承無訛，且
    核與證人陳麗琴及紀蓉先後於警詢及偵查中證述情節吻合一
    致，復經本院調閱八十八年度交訴字第八七號陳麗琴過失致
    死琴案件審閱屬實，足見Ａ車自八十八年五月五日起，均在
    被告戊○○之管領占有中，殆無疑義。
  (二)被告戊○○於八十八年十月二十日以二十三萬元之價格將車
    牌號碼Ｌ二─一三二七號墨綠色之福特牌自用小客車售予甲○○後，應甲○○之要求代向宜蘭監理站辦妥換發該車車牌
    號碼為Ｔ九─五八六０號，嗣至九十年十一月三十日甲○○
    將該車改漆為銀色，並於九十一年四月間以二十萬元之價格
    售予丁○○等情，則經被告自承屬實，且由證人甲○○、丁○○分別於偵查中到庭證稱明確，復有自用小客車汽車新領
    牌照登記書、過戶登記書及各項異動登記書等存卷足考，是
    曾管領占有車牌號碼Ｌ二─一三二七號墨綠色福特牌自用小
    客車之人，應可認定為被告戊○○、甲○○與丁○○。
  (三)Ｃ車車身號碼係於九十一年七月二十二日由丙○○發覺已遭
    變造後報警以電解還原原車身號碼後，得悉Ｃ車車身號碼原
    為Ｓ0000000Ｚ（即車主余玉綢，使用人楊煌，於
    八十八年九月二十八日晚間在宜蘭縣宜蘭市森林開發處前遭
    竊之Ｂ車車身號碼），惟Ｃ車之引擎號碼則未經變造，仍為
    Ａ車之引擎號碼等情，亦據證人丙○○及楊煌分別於警詢
    及本院審理時到庭證述明確，復有車籍查詢資料及臺北縣政
    府警察局車輛尋獲電腦輸入單各一份及Ｃ車照片十三幀附卷
    可佐，是本件查獲之Ｃ車，乃利用Ａ車之引擎套裝於Ｂ車車
    體之事實，彰彰明甚。然所應探查者，乃曾管領占有Ａ車之
    陳麗琴、被告戊○○、甲○○及丁○○等人，究係何人將Ａ
    車之引擎套裝在Ｂ車車體上而拼裝成Ｃ車。惟Ａ車早於八十
    八年五月五日即因駕車肇事而由被告戊○○以七萬元代價購
    入，另Ｂ車則遲至同年九月二十八日晚間始遭竊，亦即被告
    於購入並管領占有Ａ車後Ｂ車始發生失竊事實，足徵拼裝Ａ
    、Ｂ二車成為Ｃ車之行為，顯非陳麗琴所為，至堪認定。
  (四)甲○○於八十八年十月二十日向被告購車後，雖於九十年十
    一月三十日將Ｃ車改漆為銀色，但此僅基於追求流行時尚之
    故而改變車色，並非肇因於車禍事故無法修復方拼裝車體變
    更車色之事實，已經證人甲○○於審理時到庭結證綦詳。又
    其於九十一年四月間向「盛昌車行」購買二手車，遂與其同
    事丁○○約定以二十萬元之價格出售車牌號碼Ｕ五─０八八
    三號自用小客車，並皆委由經營二手車買賣業務之「盛昌車
    行」張瑞烈代辦過戶手續，但張瑞烈並未曾管領占有車牌號
    碼Ｕ五─０八八三號自用小客車等情，亦經證人甲○○、丁○○及張瑞烈於偵查中結證明確。是依張瑞烈係經營二手車
    買賣而非從事汽車修護業務，且未曾管領占有車牌號碼Ｕ五
    ─０八八三號自用小客車，是其要無對車牌號碼Ｕ五
    ─０八八三號自用小客車進行拼裝之主觀動機或客觀行為，
    亦屬明甚。
  (五)甲○○及丁○○，在購入使用車牌號碼Ｕ五─０八八三號自
    用小客車後，並未曾發生重大車禍事故之事實，亦經證人甲○○、丁○○先後於偵審中到庭證述明確。再者，依甲○○
    係以二十三萬元之價格向被告戊○○購入車牌號碼Ｕ五─０
    八八三號自用小客車，嗣後再以二十萬元之價格出售該車予
    丁○○之客觀事實觀之，益徵Ｃ車顯非甲○○拼裝完成甚明
    。蓋甲○○因購入車牌號碼Ｕ五─０八八三號自用小客車並
    使用二年六月餘後加以售出，僅僅折價三萬元，若其曾對車
    牌號碼Ｕ五─０八八三號自用小客車進行拼裝之行為，其將
    耗費高額拼裝修補費用。申言之，以耗費成本及經濟效益之
    基本考量，倘Ｃ車係甲○○所拼裝完成，其所支出之拼裝費
    用顯然不敷其轉售該車之成本，是衡諸一般日常生活之經驗
    法則，即見Ｃ車之拼裝應非甲○○所為甚明。另丁○○向甲○○購入車牌號碼Ｕ五─０八八三號自用小客車後，即以該
    車設定動產抵押向日盛銀行貸款，嗣後因無力按期支付貸款
    而遭該筆貸款債權之受讓人東洋公司取回該車，此經證人丁○○於偵查中證述明確，且有日盛銀行逾期及跟催作業系統
    查詢紀錄、債權讓與契約書各一份存卷可稽，故以丁○○以
    該車辦理抵押貸款後猶無力按期支付貸款之經濟狀況，衡情
    衡理皆無拼裝Ｃ車而增加己身經濟負擔甚明。秉上以觀，苟
    甲○○抑或丁○○進行拼裝Ａ、Ｂ車而完成Ｃ車，除均徒增
    經濟負擔與費用支出外，顯無其他經濟效益可言，是其等二
    人要無拼裝完成Ｃ車，藉以增加Ｃ車之經濟效益之動機與實
    益，實足認定。
  (六)被告戊○○係於八十八年五月五日購入Ａ車，同年十月二十
    日將原車牌號碼Ｌ二─一三二七號（後改為Ｕ五─０八八三
    號）之福特自用小客車售予甲○○，而Ｂ車之失竊時間正在
    被告持有Ａ車之期間內，已詳前述。是綜據被告經營「日盛
    修車廠」，具有修復整理車輛之專業能力，亦有取得同型車
    輛之管道，再佐以其原本估算修復Ａ車之費用為二十餘萬元
    ，然因紀蓉認無經濟效益而以七萬元之價格售予被告後，被
    告卻得以二十三萬元之價格轉售該車予甲○○之各項客觀跡
    證，皆顯可推知Ｃ車乃被告戊○○拼裝完成甚明。蓋：
  1.觀之本院八十八年度交訴字第八七號陳麗琴過失致死案卷內
    Ａ車因事故撞毀之現場照片，再佐以被告戊○○購入之價格
    為七萬元，即徵Ａ車車體確已嚴重毀損至幾近報廢之程度，
    僅存尚未完全毀損之引擎剩餘價值甚明。
  2.Ａ車之修復費用經被告估算約為二十餘萬元，亦即重新整修
    Ａ車實屬耗費過鉅且工程浩大之無經濟效益行為，是若被告
    確係重新單純整修Ａ車回復原狀，縱因其從事汽車修復業務
    而得以稍加壓低成本、工資，亦難在不利用Ｂ車車體拼裝之
    方式，回復Ａ車之原貌，再以高達二十三萬元之價格售出Ａ
    車予甲○○而賺取高達十六萬元之利潤。又縱使被告戊○○
    並未利用Ｂ車之車體，然以其估算單純修復Ａ車之費用已高
    達二十餘萬元，是其於修復Ａ車後再以二十三萬元之價格售
    予甲○○，豈非毫無利潤甚已賠本。從而，本件自Ａ車之損
    毀程度、修復費用與事後Ａ車售出之價格觀之，均徵被告空
    言置辯Ｃ車並非其拼裝完成之辯解，實已嚴重悖離一般日常
    生活之經驗法則與論理法則，洵非可採。
  3.被告戊○○於八十八年十月二十日將拼裝完成之Ｃ車售予甲○○，並代向宜蘭監理站辦理過戶及申請換發車牌時，監理
    站並未經實車檢驗，僅核對行車執照上之車身號碼或引擎號
    碼是否與電腦列管資料相符等情，業據證人即宜蘭監理站承
    辦人池忠禎於偵查中結證屬實，復有該監理站九十三年五月
    十八日北監宜字第０九三０００五二０八號函存卷可考。又
    Ｃ車自八十六年九月十八日新領牌號，即未至公路監理機關
    （含委託代驗廠）辦理定期檢驗，九十年十一月三十日亦僅
    辦理車輛顏色變更登記等情，亦經宜蘭監理站以九十四年四
    月十三日第０九四０００三九０八號函附異動登記書附卷足
    稽，準此益徵被告所執：若Ｃ車係其拼裝完成，在定期檢驗
    時必遭查悉等語，同屬無由而無可採。
  (七)總前各情，本件經互核Ａ車於事故後之毀損程度、剩餘價值
    、修復費用與Ｂ車之失竊時間，再佐以曾經管領占有Ａ車之
    人及其等關於汽車修復之專業能力，依拼裝完成Ｃ車可資獲
    利之主觀動機與客觀之經濟效益等跡證，皆足認定Ｃ車確為
    被告戊○○於明知Ｂ車係屬贓物之後，仍予收受並將Ａ車之
    引擎套裝在已遭不詳之人將Ｂ車車身號碼變造為Ａ車車身號
    碼之Ｂ車車體上，而將Ａ、Ｂ二車拼裝成外觀上均為Ａ車之
    引擎號碼及車身號碼之Ｃ車甚明。其犯後飾詞卸責，咸無可
    採。本件事證已臻明確，其犯行洵堪認定，應予依法論科。
二、核被告戊○○之所為，係犯刑法第三百四十九條第一項之收
    受贓物罪。又查被告前於八十八年間因犯過失傷害案件，經
    本院判處有期徒刑二月，同年五月十八日易科罰金執行完畢
    之事實，有臺灣宜蘭地方法院檢察署刑案資料查註紀錄表一
    份在卷可按，茲於有期徒刑執行完畢後五年內再犯有期徒刑
    以上之本罪，應依刑法第四十七條累犯之規定，加重其刑。
    審酌被告從事汽車修復業務，具有此項專業能力，竟低價購
    入車體嚴重毀損幾近報廢之Ａ車，再利用車體完整之Ｂ車拼
    裝完成Ｃ車，嚴重侵害Ｂ車所有權人覓回及使用Ｂ車之財產
    權益，情節匪淺且犯後矢口否認，本應重罰，然綜參其犯罪
    動機、目的、手段、素行及對社會整體防衛機制與被害人財
    產法益造成之侵害程度等一切情狀，爰酌情量處如主文所示
    之刑，並諭知易科罰金之折算標準，以示懲儆。
據上論斷，應依刑事訴訟法第二百九十九條第一項前段，刑法第
三百四十九條第一項、第四十七條、第四十一條第一項前段，罰
金罰鍰提高標準條例第一條前段、第二條，判決如主文。
本案經檢察官賴慶祥到庭執行職務
中　　華　　民　　國　　94　　年　　10　　月　　31　　日
                  臺灣宜蘭地方法院刑事第三庭
                      審判長法  官  黃  永  勝
                            法  官  林  楨  森
                            法  官  陳  嘉  年
以上正本證明與原本無異。
如不服本判決，應於判決送達後10日內，向本院提出上訴狀（應
附繕本）。
                            書記官　詹  玉  惠
中　　華　　民　　國　　94　　年　　11　　月　 　2　　日
附錄本案論罪科刑法條全文
刑法第三百四十九條第一項
收受贓物者，處三年以下有期徒刑、拘役或五百元以下罰金。
